臺灣臺中地方法院刑事判決　100年度訴字第2306號
公　訴　人　臺灣臺中地方法院檢察署檢察官
被　　　告　江永金
上列被告因違反毒品危害防制條例案件，經檢察官提起公訴（1
00年度毒偵字第2371號），被告於本院準備程序中就被訴之事實
為有罪之陳述，經告知簡式審判程序之旨，並聽取當事人之意見
後，本院合議庭裁定由受命法官獨任進行簡式審判程序，判決如
下：
    主    文
江永金施用第一級毒品，累犯，處有期徒刑玖月。
    犯罪事實
一、江永金前於民國97年間因恐嚇案件，經本院以97年度豐簡字
    第840號判決判處有期徒刑4月確定；復於98年間因違反毒品
    危害防制條例案件，經臺灣高等法院臺中分院以98年度上訴
    字第2389號判決判處有期徒刑1年確定，上開分別確定之數
    罪，嗣經臺灣高等法院臺中分院以99年度聲字第647號裁定
    定應執行刑為有期徒刑1年2月確定，於100年3月12日縮刑期
    滿執行完畢。另其曾於88年間因施用毒品案件，經本院以88
    年度毒聲字第5898號裁定送勒戒處所施以觀察、勒戒後，認
    無繼續施用毒品之傾向，於88年10月27日執行完畢釋放，並
    由臺灣臺中地方法院檢察署檢察官以89年度毒偵字第604號
    為不起訴處分確定；又於89年間因施用毒品案件，經本院以
    89年度毒聲字第329號裁定送勒戒處所施以觀察、勒戒後，
    認有繼續施用毒品傾向，再經本院以89年度毒聲字第1233號
    裁定令入戒治處所強制戒治1年，嗣因成效經評定為合格，
    復經本院以89年度毒聲字第4480號裁定停止戒治，所餘戒治
    期間付保護管束，而於89年8月18日停止處分出所，於90年2
    月14日因保護管束期滿未經撤銷停止戒治而視為執行完畢，
    其所涉施用毒品犯行併經檢察官提起公訴，經本院以89年度
    訴字第964號判決判處有期徒刑8月確定。詎仍不知悔改，復
    基於施用第一級毒品海洛因之犯意，於100年5月12日清晨4
    時許，在臺中市○○區○○路旁，以將海洛因置入注射針筒
    內摻水施打手臂靜脈血管之方式，施用第一級毒品海洛因1
    次。嗣於100年5月12日下午6時30分許，經警持臺灣臺中地
    方法院檢察署核發強制到場（強制採驗尿液）許可書，通知
    江永金至臺中市政府警察局豐原分局接受尿液採驗，結果呈
    嗎啡陽性反應，而查悉上情。
二、案經臺中市政府警察局豐原分局報告臺灣臺中地方法院檢察
    署檢察官偵查起訴。
    理    由
一、按除被告所犯為死刑、無期徒刑、最輕本刑為3年以上有期
    徒刑之罪或高等法院管轄第一審案件者外，於法院行準備程
    序進行中，被告先就被訴事實為有罪之陳述時，審判長得告
    知被告簡式審判程序之旨，並聽取當事人、代理人、辯護人
    及輔佐人之意見後，裁定進行簡式審判程序；且受命法官行
    準備程序，與法院或審判長有同一之權限；又簡式審判程序
    之證據調查，不受刑事訴訟法第159條第1項、第161條之2、
    第161條之3、第163條之1及第164條至第170條規定之限制，
    此刑事訴訟法第273條之1第1項、第279條第2項前段、第273
    條之2分別定有明文。查被告江永金上開所犯為死刑、無期
    徒刑、最輕本刑為3年以上有期徒刑以外之罪，且非屬高等
    法院管轄第一審之案件，經本院合議庭裁定由受命法官行準
    備程序時，被告就被訴事實為有罪之陳述後，復經本院合議
    庭裁定由受命法官獨任行簡式審判程序，是其證據之調查，
    自不受刑事訴訟法第159條第1項、第161條之2、第161條之3
    、第163條之1及第164條至第170條規定之限制，合先敘明。
二、上開犯罪事實，迭據被告江永金於警詢、偵查、本院行準備
    程序及審理時坦承不諱，且被告於100年5月12日經強制採尿
    所採集之尿液，送中山醫學大學附設醫院檢驗結果，確呈嗎
    啡陽性反應，此有臺灣臺中地方法院檢察署核發強制到場（
    強制採驗尿液）許可書、應受尿液採驗人尿液檢體採集送驗
    記錄表及中山醫學大學附設醫院檢驗科藥物檢測中心出具之
    濫用藥物尿液檢驗報告各1紙附卷可稽，堪認被告上開施用
    第一級毒品海洛因之任意性自白，確與事實相符，足堪採信
    。
三、按施用第一、二級毒品為犯罪行為，毒品危害防制條例第10
    條定有處罰明文。故施用第一、二級毒品者，依前揭規定本
    應科以刑罰，惟基於刑事政策，對合於一定條件之施用者，
    則依同條例第20條、第23條之規定，施以觀察、勒戒或強制
    戒治之保安處分。又毒品危害防制條例於92年7月9日修正公
    布，自93年1月9日施行。其中第20條、第23條將施用毒品之
    刑事處遇程序，區分為「初犯」及「5年內再犯」、「5年後
    再犯」。依其立法理由之說明：「初犯」，經觀察、勒戒或
    強制戒治後，應為不起訴處分或不付審理之裁定；經觀察、
    勒戒或強制戒治執行完畢釋放後，「5年內再犯」者，因其
    再犯率甚高，原實施之觀察、勒戒及強制戒治既已無法收其
    實效，爰依法追訴或裁定交付審理。至於經觀察、勒戒或強
    制戒治執行完畢釋放後，「5年後再犯」者，前所實施之觀
    察、勒戒或強制戒治已足以遮斷其施用毒品之毒癮，為期自
    新及協助其斷除毒癮，仍適用「初犯」規定，先經觀察、勒
    戒或強制戒治之程序。從而依修正後之規定，僅限於「初犯
    」及「5年後再犯」二種情形，始應先經觀察、勒戒或強制
    戒治程序。倘被告於5年內已再犯，經依法追訴處罰，縱其
    第3次（或第3次以上）再度施用毒品之時間，在初犯經觀察
    、勒戒或強制戒治執行完畢釋放5年以後，已不合於「5年後
    再犯」之規定，且因已於「5年內再犯」，顯見其再犯率甚
    高，原實施觀察、勒戒或強制戒治，已無法收其實效，即應
    依該條例第10條處罰（參照最高法院97年度第5次刑事庭會
    議決議）。查被告前於88年間因施用毒品案件，經本院以88
    年度毒聲字第5898號裁定送勒戒處所施以觀察、勒戒後，認
    無繼續施用毒品之傾向，於88年10月27日執行完畢釋放，並
    由臺灣臺中地方法院檢察署檢察官以89年度毒偵字第604號
    為不起訴處分確定；又於89年間因施用毒品案件，經本院以
    89年度毒聲字第329號裁定送勒戒處所施以觀察、勒戒後，
    認有繼續施用毒品傾向，再經本院以89年度毒聲字第1233
    號裁定令入戒治處所強制戒治1年，嗣因成效經評定為合格
    ，復經本院以89年度毒聲字第4480號裁定停止戒治，所餘戒
    治期間付保護管束，而於89年8月18日停止處分出所，於90
    年2月14日因保護管束期滿未經撤銷停止戒治而視為執行完
    畢，其所涉施用毒品犯行併經檢察官提起公訴，經本院以89
    年度訴字第964號判決判處有期徒刑8月確定等情，有臺灣臺
    中地方法院檢察署刑案資料查註紀錄表及臺灣高等法院被告
    前案紀錄表各1份在卷可參。是被告於本案之施用毒品犯罪
    時間距離初犯經觀察、勒戒執行完畢釋放已逾5年，然其曾
    於初犯經觀察、勒戒執行完畢釋放後5年內再度因施用毒品
    經送執行觀察、勒戒及強制戒治，且曾經依法追訴處罰，即
    與單純「5年後再犯」之情形有別，且因被告已於「5年內再
    犯」，顯見其再犯率甚高，揆諸前揭說明，即應依毒品危害
    防制條例第10條之規定處罰。綜上所述，本案事證明確，被
    告犯行洵堪認定，應予依法論科。
四、查海洛因係毒品危害防制條例第2條第2項第1款所稱之第一
    級毒品，依法不得持有、施用。故核被告所為，係犯毒品危
    害防制條例第10條第1項之施用第一級毒品罪。被告持有第
    一級毒品海洛因進而施用，持有之低度行為應為施用之高度
    行為所吸收，不另論罪。被告前於97年間因恐嚇案件，經本
    院以97年度豐簡字第840號判決判處有期徒刑4月確定；復於
    98年間因違反毒品危害防制條例案件，經臺灣高等法院臺中
    分院以98年度上訴字第2389號判決判處有期徒刑1年確定，
    上開分別確定之數罪，嗣經臺灣高等法院臺中分院以99年度
    聲字第647號裁定定應執行刑為有期徒刑1年2月確定，於100
    年3月12日縮刑期滿執行完畢，有臺灣臺中地方法院檢察署
    刑案資料查註紀錄表及臺灣高等法院被告前案紀錄表各1份
    在卷可考，其受徒刑之執行完畢後，於5年以內故意再犯本
    件有期徒刑以上之罪，為累犯，應依刑法第47條第1項之規
    定，加重其刑。爰審酌被告因施用毒品經觀察、勒戒及強制
    戒治與刑之執行後，猶未能深切體認毒品危害己身之鉅，及
    早謀求脫離毒害之道，反而伺機再犯，未見有何收斂、警惕
    之意，無視於毒品對於自身健康之戕害及國家對於杜絕毒品
    犯罪之禁令，自有使其接受相當時期監禁以敦化性情之必要
    ，惟念及被告犯後尚能坦承犯行，且施用毒品固戕害個人健
    康至深，然就他人權益之侵害仍屬有限，及其犯罪之動機、
    目的、手段、智識程度暨檢察官具體求處有期徒刑9月之意
    見等一切情狀，量處如主文所示之刑，以示懲儆。
據上論斷，應依刑事訴訟法第273條之1第1項、第299條第1項前
段，毒品危害防制條例第10條第1項，刑法第11條前段、第47條
第1項，判決如主文。
本案經檢察官林明誼到庭執行職務。
中    華    民    國    100    年  10    月    18    日
                  刑事第十八庭     法  官  尚安雅
以上正本證明與原本無異。
如不服本判決應於收受送達後10日內向本院提出上訴書狀，並應
敘述具體理由；其未敘述上訴理由者，應於上訴期間屆滿後20日
內向本院補提理由書（均須按他造當事人之人數附繕本）「切勿
逕送上級法院」。
                                   書記官   張宏清
中    華    民    國    100  年    10    月    18    日
附錄本案論罪科刑法條：
毒品危害防制條例第10條第1項。
施用第一級毒品者，處 6 月以上 5 年以下有期徒刑。